【裁判字號】    99,易,2369
【裁判日期】    990930
【裁判案由】    毒品危害防制條例
【裁判全文】
臺灣臺北地方法院刑事判決              99年度易字第2369號
公  訴  人  臺灣臺北地方法院檢察署檢察官
被      告  甲  ○
上列被告因違反毒品危害防制條例案件，經檢察官提起公訴（99
年度毒偵字第2551號、第3042號），本院判決如下：
    主  文
甲○施用第二級毒品，處有期徒刑伍月，扣案含有第二級毒品甲
基安非他命（Methamphetamine ）成分之白色晶體壹包（含無法
完全析離之包裝塑膠袋壹個，餘重拾陸點伍零公克）沒收銷燬之
；又施用第二級毒品，處有期徒刑柒月。應執行有期徒刑拾月，
扣案含有第二級毒品甲基安非他命（Methamphetamine ）成分之
白色晶體壹包（含無法完全析離之包裝塑膠袋壹個，餘重拾陸點
伍零公克）沒收銷燬之。
    事  實
一、甲○曾於民國88年間因施用毒品案件，經依臺灣板橋地方法
    院裁定令入勒戒處所觀察、勒戒後，認無繼續施用毒品之傾
    向，於同年12月28日釋放出所，並由臺灣板橋地方法院檢察
    署檢察官於同日以88年度毒偵字第1274號為不起訴之處分；
    又於89年間因施用毒品案件，經依本院89年度毒聲字第930
    號裁定令入勒戒處所觀察、勒戒後，認無繼續施用毒品之傾
    向，於同年5月2日釋放出所，並由臺灣臺北地方法院檢察署
    （下稱臺北地檢署）檢察官於同年5 月19日以89年度毒偵字
    第1081號為不起訴之處分。詎甲○猶未能戒除施用毒品惡習
    ，復基於施用第二級毒品之犯意，於99年6 月30日19時許，
    在其位於臺北市○○區○○街225巷4弄8 號之住處，將第二
    級毒品甲基安非他命置入玻璃製之施用器具內點火燒烤吸其
    所產生煙霧之方式，施用第二級毒品甲基安非他命，迨同年
    7月1日16時10分許，在臺北市○○區○○街2段54號1樓前，
    因行跡可疑為警上前盤查，當場扣得含有第二級毒品甲基安
    非他命（Methamphetamine）成分之白色晶體1包（含無法完
    全析離之包裝塑膠袋1個，驗前毛重17.12公克，取樣0.12公
    克鑑定用罄，餘重16.50 公克）。甲○另基於施用第二級毒
    品之犯意，於99年7 月13日或14日之某時許，在桃園縣某處
    ，將第二級毒品甲基安非他命置於錫箔紙上點火燒烤吸其所
    產生煙霧之方式，施用第二級毒品甲基安非他命，迨同年7
    月14日22時20分許，駕駛車號1412-YD 號自用小客車搭載陳
    又仁（另涉有違反毒品危害防制條例案件，經警另行移送臺
    北地檢署檢察官偵辦）行經臺北市○○區○○街161 號前，
    因違規停車經警上前盤查，當場扣得陳又仁持有之疑似第二
    級毒品安非他命1 包，經甲○同意後由警採集其尿液送以氣
    相層析質譜儀法鑑定結果，呈安非他命及甲基安非他命陽性
    反應，而分別查悉上情。
二、案經臺北市政府警察局萬華分局報告臺北地檢署檢察官偵查
    起訴。
    理  由
一、上揭事實，業據被告甲○於本院審理時坦承無訛，且其於前
    揭時、地分別為警查獲後，先後經採集其尿液送以氣相層析
    質譜儀法鑑定結果，均呈安非他命類陽性反應等情，有台灣
    尖端先進生技醫藥股份有限公司99年7月16日、99年7月30日
    濫用藥物檢驗報告（尿液檢體編號分別為042307號、042354
    號）各1 紙及臺北市政府警察局偵辦毒品案件尿液檢體委驗
    單2紙（採尿日期分別為：99年7月1日、99年7月15日）在卷
    可按，且有被告於99年7月1日16時10分許為警查獲扣案之含
    有第二級毒品甲基安非他命成分之白色晶體1 包及內政部警
    政署刑事警察局（下稱刑事局）99年7月15日刑鑑字第09900
    94261號鑑定書1紙在卷可稽，足認被告之自白確與事實相符
    ，本件事證明確，被告犯行洵堪認定。
二、按施用第一、二級毒品為犯罪行為，毒品危害防制條例第10
    條定有處罰明文。故施用第一、二級毒品者，依前揭規定本
    應科以刑罰。惟基於刑事政策，對合於一定條件之施用者，
    則依同條例第20條、第23條之規定，施以觀察、勒戒及強制
    戒治之保安處分。又毒品危害防制條例於92年7月9日修正公
    布，自93年1月9日施行，其中第20條、第23條將施用毒品之
    刑事處遇程序，區分為「初犯」及「5年內再犯」、「5年後
    再犯」。依其立法理由之說明：「初犯」，經觀察、勒戒或
    強制戒治後，應為不起訴處分或不付審理之裁定；經觀察、
    勒戒或強制戒治執行完畢釋放後，「5 年內再犯」者，因其
    再犯率甚高，原實施之觀察、勒戒及強制戒治既已無法收其
    實效，爰依法追訴或裁定交付審理。至於經觀察、勒戒或強
    制戒治執行完畢釋放後，「5 年後再犯」者，前所實施之觀
    察、勒戒或強制戒治已足以遮斷其施用毒品之毒癮，為期自
    新及協助其斷除毒癮，仍適用「初犯」規定，先經觀察、勒
    戒或強制戒治之程序。從而依修正後之規定，僅限於「初犯
    」及「5年後再犯」2種情形，始應先經觀察、勒戒或強制戒
    治程序。倘被告於5年內已再犯，經依法追訴處罰，縱其第3
    次（或第3 次以上）再度施用毒品之時間，在初犯經觀察、
    勒戒或強制戒治執行完畢釋放5年以後，已不合於「5年後再
    犯」之規定，且因已於「5 年內再犯」，顯見其再犯率甚高
    ，原實施觀察、勒戒或強制戒治，已無法收其實效，即應依
    該條例第10條處罰。至於第3次（或第3次以上）施用毒品之
    時間，是否宜有期間限制？以多久為適宜？則分屬刑事政策
    、專門醫學之範圍，非審判機關所能決定，有待循立法途徑
    解決（最高法院97年度第5 次刑事庭會議決議參照）。即令
    曾於毒品危害防制條例修正前，初犯施用毒品罪，經法院裁
    定觀察、勒戒後，認無繼續施用毒品之傾向而釋放出所，並
    由檢察官為不起訴之處分後，又於5年內第2次再犯，依修正
    前毒品危害防制條例規定，經法院裁定送觀察、勒戒後，認
    無繼續施用毒品之傾向而釋放出所，復由檢察官為不起訴之
    處分，嗣於毒品危害防制條例修正公布並施行後，於第2 次
    觀察、勒戒執行完畢5年後，第3次再犯施用毒品罪，仍應依
    毒品危害防制條例第10條之規定處罰（最高法院98年度台非
    字第211號判決要旨、臺灣高等法院暨所屬法院98年法律座
    談會刑事類提案第18號研討結果參照）。是被告有事實欄所
    載之施用毒品前科紀錄，有臺灣高等法院被告前案紀錄表1
    紙在卷足憑，其曾因施用毒品案件，先後依法院裁定令入勒
    戒處所觀察、勒戒後，認無繼續施用毒品之傾向，分別於88
    年12月28日、89年5月2日釋放出所，並各由檢察官為不起訴
    之處分後，再為本件施用第二級毒品甲基安非他命犯行，揆
    諸前揭說明，應依法論科。
三、按甲基安非他命屬毒品危害防制條例第2條第2項第2 款所列
    之第二級毒品，是核被告所為，係犯毒品危害防治條例第10
    條第2項之施用第二級毒品罪。其2次施用第二級毒品甲基安
    非他命前、後持有第二級毒品甲基安非他命之低度行為，應
    為施用之高度行為所吸收，均不另論罪。又被告先後2 次所
    為施用第二級毒品犯行，犯意各別、行為互殊，應予分論併
    罰。爰審酌被告被告曾因施用毒品案件，經觀察、勒戒後，
    猶未能戒除施用毒品惡習，復為本件施用第二級毒品甲基安
    非他命犯行，然被告於本院審理中業已坦承犯行，犯後態度
    良好，其施用毒品乃戕害自身身心健康，尚未危及他人等一
    切情狀，分別量處如主文所示之刑，並定其應執行之刑。至
    扣案之之白色晶體1包（含無法完全析離之包裝塑膠袋1個，
    驗前毛重17.12公克，取樣0.12公克鑑定用罄，餘重16.50公
    克）經送請鑑定結果，確含有第二級毒品甲基安非他命（Me
    thamphetamine ）成分，此有前開刑事局鑑定書在卷可參，
    應依毒品危害防制條例第18條第1 項前段之規定，在被告所
    犯罪名項下宣告沒收銷燬之。
據上論斷，應依刑事訴訟法第299條第1項前段，毒品危害防制條
例第10條第2項、第18條第1項前段，刑法第11條前段、第51條第
5款，判決如主文。
本案經檢察官蒲心智到庭執行職務
中    華    民    國    99    年    9     月    30    日
                  刑事第十八庭  法  官  彭慶文
上正本證明與原本無異。
如不服本判決應於收受送達後10日內向本院提出上訴書狀，並應
敘述具體理由；其未敘述上訴理由者，應於上訴期間屆滿後20日
內向本院補提理由書（均須按他造當事人之人數附繕本）「切勿
逕送上級法院」。
                                書記官  許婉如
中    華    民    國    99    年    9     月    30    日
附錄法條：毒品危害防制條例第10條、第18條
毒品危害防制條例第10條
施用第一級毒品者，處 6 月以上 5 年以下有期徒刑。
施用第二級毒品者，處 3 年以下有期徒刑。
毒品危害防制條例第18條
查獲之第一、二級毒品及專供製造或施用第一、二級毒品之器具
，不問屬於犯人與否，均沒收銷燬之；查獲之第三、四級毒品及
製造或施用毒品之器具，無正當理由而擅自持有者，均沒入銷燬
之。但合於醫藥、研究或訓練之用者，得不予銷燬。
前項合於醫藥、研究或訓練用毒品或器具之管理辦法，由法務部
會同行政院衛生署定之。

司法院資訊處製作；財團法人民間司法改革基金會備份。
